# 对联营企业的逆流交易抵消问题

提问人：wtbcpa1 时间：2020-10-29 09:33:04
请教陈版：
案例背景：
A公司是母公司，持有B公司20%的股权，A公司有其他子公司，期末编制合并报表。本期B公司销售给A公司存货，成本 300 万，收入 500 万，收入已全部收到现金。A公司没有对外出售该笔存货。
账务处理：
分录分录 33 ：：AA公司单体报表编制分录：
借：存货 100
贷：银行存款 100
分录分录 11 ：：AA公司单体报表编制分录（该笔分录将分为 分录分录1-11-1、分录、分录1-2 1-2 两笔分录来理解）：
分录1-1：
借：长期股权投资 40
贷：投资收益 40
分录1-2：
借：投资收益 40
贷：长期股权投资 40
分录分录 22 ：：AA公司合并报表层面抵消分录：
借：长期股权投资 40
贷：存货 40
问题：问题：
我在理解分录1-2时，是按“单行合并”的思路去理解权益法的，即已经使用合并报表的思路来理解该项交易，认为该笔交易属于内部交易损益，在编制合并报表时应当抵消。但问题是，分录1-2出现在个别报表层面，而在个别报表层面，A与B是完全独立的两家公司，所以在A的个别报表中，存货才可以按 100 列报（也即分录 3 不需要被调整），因此我认为分录1-2也不应当在个别报表层面出现，或者分录 2 也要一起出现在个别报表层面。
对于分录1-2和分录 2 分别出现在个别报表层面和合并报表层面，我目前的理解如下：
分录1-2并不是基于“单行合并”的思路去理解的，而是权益法核算的要求（将权益法理解为一种计量基础，权益法核算这一方法本身就要求对未实现的内部交易进行抵消后再确认投资收益），也即“未实现内部交易损益抵消”这一要求并非只出现在合并报表编制的要求当中，同样也出现在用权益法进行后续计量的要求中。
不知道我以上的理解是否正确？ 将分录1-2放在个别报表层面，将分录 2 放在合并报表层面的，这样处理的依据是什么呢？

回答人：chenyiwei
关于对权益法核算中顺流/逆流交易抵销调整在个别报表、合并报表层面差异的理解，此前已有讨论，可参考这个帖子：https://bbs.esnai.com/forum.php? ... d=102042&page=1个别报表层面，是将权益法作为“长期股权投资的一种后续计量方法”来看待的，因此不论顺流和逆流交易，只是调整长期股权投资和投资收益两个科目；在投资方的合并报表层面才运用“单行合并”的概念，要达到的合并报表层面的处理效果，顺流交易调整收入、成本和长期股权投资；逆流交易调整标的资产和投资收益。
“未实现内部交易损益抵消”这一要求并非只出现在合并报表编制的要求当中，同样也出现在用权益法进行后续计量的要求中，但其所遵循的理念以及具体做法和结果都是完全不同的。